臺灣新竹地方法院交通事件裁定　　　　 100年度交聲字第24號
移送機關即　交通部公路總局新竹區監理所
原處分機關
異　議　人　羅元昌
即受處分人
上列異議人因違反道路交通管理處罰條例案件，對於交通部公路
總局新竹區監理所民國99年12月14日竹監營字第裁50-E00000000
號、民國99年10月19日竹監營字第裁50-E00000000號所為之違反
道路交通管理事件裁決處分，均聲明異議，本院裁定如下：
    主    文
原處分均撤銷。
羅元昌均不罰。
    理    由
一、本件原處分機關處分意旨略以：聲明異議人即受處分人羅元
    昌於民國99年4月5日下午5時許，騎乘車牌號碼HZP-209號重
    型機車，行經新竹縣湖口鄉○○路與榮光路口，因不遵守道
    路交通號誌之指示行駛，經新竹縣政府警察局竹北分局新工
    派出所警員陳保森當場攔停，以異議人違反道路交通管理處
    罰條例第60條第2項第3款規定，填掣竹縣警交字第E0000000
    0 號舉發違反道路交通管理事件通知單（下稱舉發通知單）
    予以舉發，復於民國99年5月5日下午2 時43分許，騎乘前揭
    車牌號碼HZP-209 號重型機車，行經新竹縣竹北市○○路與
    福興東路口，因駕車行經有燈光號誌管制之交岔路口闖紅燈
    ，經新竹縣政府警察局竹北分局六家派出所警員陳永喜當場
    攔停，以異議人違反道路交通管理處罰條例第53條第1 項規
    定，填掣竹縣警交字第E00000000 號舉發通知單予以舉發。
    嗣因異議人均未於舉發通知單所載應到案日期前到案，原處
    分機關認異議人上開2 次違規明確且皆已逾應到案期限60日
    以上，乃依道路交通管理處罰條例第60條第2項第3款、第53
    條第1 項及違反道路交通管理事件統一裁罰基準表之規定，
    分別於99年12月14日以竹監營字第裁50-E00000000號違反道
    路交通管理事件裁決書（下稱裁決書）裁處異議人罰鍰新臺
    幣（下同）1,200元，及於99年10月19日以竹監營字第裁50-
    E00000000號裁決書裁處異議人罰鍰2,700元，並依同條例第
    63條第1項第3款（裁決書漏載第3款）之規定記違規點數3點
    等語。
二、本件異議人聲明異議意旨略以：本件2 次交通違規均與本人
    無關，舉發通知單並非本人簽收，確定是遭人冒名，請詳查
    ，並撤銷原處分等語。
三、按道路交通管理處罰條例第8 條所定公路主管機關所為之裁
    決，其性質為行政處分。依道路交通事件處理辦法第19條前
    段規定，法院認為聲明異議有理由或聲明異議雖無理由而原
    處分不當或違法者，應以裁定將原處分經聲明異議部分撤銷
    ，並自為裁定。又法院受理交通事件，準用刑事訴訟法之規
    定，道路交通管理處罰條例第89條前段亦有明文，參諸最高
    法院76年臺上字第4986號判例意旨所示：「認定犯罪事實所
    憑之證據，雖不以直接證據為限，間接證據亦包括在內，然
    而無論直接證據或間接證據，其為訴訟上之證明，須於通常
    一般之人均不致有所懷疑，而得確信其為真實之程度者，始
    得據為有罪之認定，倘其證明尚未達到此一程度，而有合理
    之懷疑存在而無從使事實審法院得有罪之確信時，即應由法
    院為諭知被告無罪之判決」，則法院於審理行為人違反道路
    交通管理處罰條例案件，當踐行完畢調查證據之程序後，為
    事實之認定時，如就原處分機關所認定之行為人違規之事實
    仍有合理之訴訟上懷疑，而無法百分之百確信行為人確有該
    當於道路交通管理處罰條例各該處罰條文之構成要件事實者
    ，即應依訴訟上之待證事實「倘有懷疑，則從被告之利益作
    解釋」之證據法則，為有利於受處分人之認定。
四、訊據異議人羅元昌堅決否認有何違反道路交通管理處罰條例
    之行為，辯稱：這2張車牌號碼HZP-209號重型機車的舉發通
    知單都不是我簽收的，我不知道該部機車，也不認識車主彭
    寶滿，是後來有一位警員處理這件事情，打電話給我說本件
    交通違規行為是我弟弟羅元華做的，我跟羅元華以前都住在
    老家新竹縣新豐鄉青埔子96號，我已經搬離老家5 年多，和
    羅元華很久沒有見面云云。經查：
(一)、本件車牌號碼HZP-209 號重型機車之駕駛人「羅元昌」遭新
    竹縣政府警察局竹北分局新工派出所警員以其於99年4月5日
    下午5 時許，在新竹縣湖口鄉○○路與榮光路口有不遵守道
    路交通號誌之指示行駛之違規事實，及遭新竹縣政府警察局
    竹北分局六家派出所警員以其於99年5月5日下午2 時43分許
    ，在新竹縣竹北市○○路與福興東路口有行經有燈光號誌管
    制之交岔路口闖紅燈之違規事實，而先後攔停掣單舉發等情
    ，有舉發通知單2 紙在卷可稽（見本院卷第5至6頁），且為
    異議人所不爭執，固堪認定。
(二)、惟就異議人99年5月5日遭舉發行經有燈光號誌管制之交岔路
    口闖紅燈該次違規部分，證人即新竹縣政府警察局竹北分局
    六家派出所警員陳永喜到庭具結證稱：「99年5月5日舉發通
    知單是我填製，因為時間太久了，我沒有辦法確認當天舉發
    的違規人是否為在庭之異議人，當天違規人並無攜帶任何可
    以證明身分的證件，我們就給他紙讓他寫相關資料，他寫姓
    名、身分證統一編號、出生年月日、地址，我們再用小型電
    腦查詢，確認後才開單，我忘記當時有無核對口卡資料，違
    規人也沒有攜帶行照，是違規人自己寫在紙上的，我們查詢
    車主是彭寶滿沒錯」等語（本院100年2月11日訊問筆錄，見
    本院卷第33至34頁），是依證人陳永喜證述內容，可知證人
    於舉發本件99年5月5日該次違規前，並未核對違規駕駛人之
    身分證件，而係由駕駛人當場書寫基本年籍資料，經證人陳
    永喜以隨身攜帶之小型電腦輸入查知確有此人後，即逕予掣
    開舉發通知單予以舉發，從而，本件異議人羅元昌是否確為
    騎乘車牌號碼HZP-209 號重型機車而為上開99年5月5日該次
    交通違規行為之駕駛人，已非無疑。
(三)、其次，本院觀諸卷附竹縣警交字第E00000000 號舉發通知單
    （即本件99年4月5日該次交通違規）、竹縣警交字第E00000
    000 號舉發通知單（即本件99年5月5日該次交通違規），於
    該2 紙舉發通知單收受通知聯者簽章欄內「羅元昌」簽名之
    筆跡，無論就字形、筆觸或運筆方式等節均極為雷同，以肉
    眼觀察即足認係同一人所為，然再將該竹縣警交字第E00000
    000號、竹縣警交字第E00000000號舉發通知單收受通知聯者
    簽章欄內「羅元昌」簽名之筆跡，與本件異議人羅元昌於聲
    明異議狀末頁撰狀人欄內、本院100年2月11日訊問筆錄受訊
    問人即異議人欄內親自簽寫「羅元昌」之署名（見本院卷第
    14頁、第35頁），暨本院調查時當庭命異議人於筆錄紙上書
    寫直式、橫式「羅元昌」字樣各10遍（筆錄紙附於本院卷後
    證物存置袋內），互相參核比對，二者之筆順、走勢、轉折
    及勾勒方式顯均大相逕庭，已可判斷應非同一人所書寫，足
    見異議人羅元昌辯稱本案2 紙舉發通知單收受通知聯者簽章
    欄內「羅元昌」之簽名，均係遭他人冒用名義所為等語，尚
    非全然無據。
(四)、再者，本件2 次交通違規時間即99年4月5日、同年5月5日，
    上開車牌號碼HZP-209 號重型機車登記車主為彭寶滿，此有
    公路監理電子閘門車號查詢重型機車車籍所得資料乙紙附卷
    為憑（見本院卷第27頁），而證人彭寶滿於案外人即異議人
    羅元昌之弟羅元華另在99年6 月18日因酒後駕車之公共危險
    案件遭警查獲，涉嫌在該次酒駕舉發通知單收受通知聯者簽
    章欄內偽造異議人羅元昌之署押，而經警移送臺灣新竹地方
    法院檢察署偵辦之偽造文書案件中到庭具結證稱：「羅元華
    是我男朋友，車牌號碼HZP-209 號重型機車是我的，我借羅
    元華該重型機車約2年了，這2年都是他在使用這臺機車，我
    這2 年都沒有騎過這臺車，我車子沒有借給羅元昌過」等語
    明確（見臺灣新竹地方法院檢察署99年度偵字第9603號偵查
    卷內100年1月7日訊問筆錄），可知車牌號碼HZP-209號重型
    機車於本件99年4月5日、同年5月5日2 次交通違規當時，確
    係由證人彭寶滿交由案外人羅元華騎駛使用，均未在異議人
    羅元昌支配管領中。參以案外人羅元華與異議人羅元昌乃親
    兄弟，前共同設籍居住在新竹縣新豐鄉青埔村青埔子96號乙
    情，業據異議人羅元昌供述明確（本院100年2月11日訊問筆
    錄，見本院卷第32頁），且有其2 人之全戶戶籍資料（完整
    姓名）查詢結果2 份存卷可按（見本院卷第42至45頁），則
    由異議人羅元昌與案外人羅元華2 人親等關係甚為密切，復
    曾同居共財於一處，案外人羅元華因而知悉、熟記異議人羅
    元昌之年籍資料，尚與常情無違，又異議人羅元昌、案外人
    羅元華2人之年齡相近（異議人羅元昌為45年1月23日生，案
    外人羅元華則為47年12月20日生），茍僅陳報年籍資料者，
    確易使人誤認混淆。況查異議人羅元昌係於96年7 月24日自
    上址新竹縣新豐鄉青埔村青埔子96號遷移戶籍至新竹縣湖口
    鄉○○村○○鄰○○街36巷21號居住迄今，而案外人羅元華則
    係於97年9 月12日由前址新竹縣新豐鄉青埔村青埔子96號遷
    址至新竹縣關西鎮石光里13鄰石岡子566巷1號一節，為上開
    全戶戶籍資料（完整姓名）查詢結果所載明，是異議人羅元
    昌既已自新竹縣新豐鄉青埔村青埔子96號該址遷出多年，乃
    車牌號碼HZP-209 號重型機車之駕駛人於本件99年4月5日、
    同年5月5日遭警攔停當時，除自稱為「羅元昌」並提供異議
    人羅元昌之出生年月日、身分證統一編號等資料，竟仍分別
    向警陳報其住址為異議人羅元昌、案外人羅元華前共同設籍
    之「新竹縣新豐鄉青埔村7鄰96號」舊址（竹縣警交字第E00
    000000號舉發通知單部分），及案外人羅元華現戶籍地址「
    新竹縣關西鎮石光里石岡子13鄰566巷1號」（竹縣警交字第
    E00000000 號舉發通知單部分），在在可見本件應係案外人
    羅元華冒用異議人羅元昌之名義受檢，並分別於系爭竹縣警
    交字第E00000000號、第E00000000號舉發通知單上偽造異議
    人羅元昌之署押無誤。故異議人羅元昌辯稱並未於前開2 時
    地騎乘該重型機車交通違規而遭警攔停掣單舉發等語，即堪
    值採信。
五、綜上所述，本件2 次交通違規事件，應均係案外人羅元華所
    為，嗣並冒用異議人羅元昌之名義簽收舉發通知單，異議人
    確非系爭違規事件之駕駛人，應屬無疑，原處分機關不察，
    遽對異議人為前開裁決，尚有未洽，本件異議為有理由，自
    應由本院撤銷原處分，另為異議人均不罰之諭知，以資適法
    。至案外人羅元華涉有刑法偽造署押或偽造文書等罪嫌，另
    由本院移請偵查機關偵辦之，附此敘明。
六、據上論斷，應依道路交通事件處理辦法第19條，裁定如主文
    。
中    華    民    國    100   年    3     月    17    日
                    交通法庭  法  官  林惠君
以上正本證明與原本無異。
如不服本裁定，應於裁定送達後5日內向本院提出抗告狀。
中    華    民    國    100   年    3     月    17    日
                              書記官  蔣淑君